【裁判字號】    98,上訴,729
【裁判日期】    980722
【裁判案由】    違反槍砲彈藥刀械管制條例等
【裁判全文】
臺灣高等法院臺中分院刑事判決         98年度上訴字第729號
上  訴  人  臺灣彰化地方法院檢察署檢察官
上  訴  人
即  被  告  乙○○
選任辯護人林志銘律師
上  訴  人
即  被  告  庚○○
                        6
選任辯護人 黃鼎鈞律師
            陳銘傑律師
上  訴  人
即  被  告  壬○○
被      告  己○○
上列上訴人等因被告等違反槍砲彈藥刀械管制條例等案件，不服
臺灣彰化地方法院97年度訴字第3228號中華民國98年1月23日第1
審判決（起訴案號：臺灣彰化地方法院檢察署97年度偵字第7082
、7169號），提起上訴，本院判決如下：
    主  文
一原判決關於乙○○違反槍砲彈藥刀械管制條例及定應執行刑、
  庚○○、壬○○、己○○強制罪部分，均撤銷。
二乙○○犯非法持有可發射子彈具殺傷力之槍枝罪，處有期徒刑
  參年貳月，併科罰金新臺幣捌萬元，罰金如易服勞役，以新臺
  幣壹仟元折算壹日。扣案仿BERETTA廠92FS型半自動手槍之改
  造手槍壹枝（槍枝管制編號：0000000000號）沒收；又犯非法
  持有槍砲之主要零件罪，處有期徒刑捌月，併科罰金新臺幣參
  萬元，罰金如易服勞役，以新臺幣壹仟元折算壹日，扣案之彈
  匣參個沒收。應執行有期徒刑參年捌月，併科罰金新臺幣拾萬
  元，罰金如易服勞役，以新臺幣壹仟元折算壹日。扣案仿BERE
  TTA廠92FS型半自動手槍之改造手槍壹枝（槍枝管制編號：000
  0000000號）、彈匣參個均沒收。
三庚○○共同犯強制罪，處有期徒刑陸月，如易科罰金，以新臺
  幣參仟元折算壹日。
四壬○○共同犯強制罪，處有期徒刑陸月，如易科罰金，以新臺
  幣參仟元折算壹日。
五己○○共同犯強制罪，處有期徒刑肆月，如易科罰金，以新臺
  幣壹仟元折算壹日。
六其餘上訴駁回。
    事  實
一、乙○○明知未經中央主管機關之許可，不得持有可發射子彈
    具有殺傷力之改造手槍，竟基於非法持有可發射子彈具殺傷
    力之改造槍枝及非法持有具殺傷力之子彈之犯意，於民國94
    年2月間之某日起，在彰化縣田中鎮金蓉情KTV前，1次收受
    「羅德裕」所交付、供作積欠乙○○借款新臺幣（下同）5
    萬元抵押用之具有殺傷力之仿BERETTA廠92FS型改造手槍（
    內有彈匣）1支及具殺傷力之子彈4顆（原8顆，另3顆直徑9.
    0±0.5mm金屬彈非制式子彈不具有殺傷力，另1顆查獲前已
    不知去向，不能證明具有殺傷力）；復另行基於非法持有具
    殺傷力之子彈及非法持有槍砲之主要零件之犯意，於94年底
    ，自行前往臺中縣大里市五顆星KTV向友人以2萬5千元代價
    ，購買具有殺傷力之子彈28顆（另有2顆不具殺傷力之非制
    式子彈，直徑9.0±0.5 mm金屬彈頭）及彈匣3個，而持有之
    ，以上槍彈、彈匣並均放置於其彰化縣田中鎮○○里居○街
    82巷19號住處。嗣於97年7月31日上午7時許，為警持臺灣彰
    化地方法院所核發之搜索票至乙○○位於彰化縣田中鎮○○
    里居○街82巷19號住所執行搜索，扣得上開改造手槍（含彈
    匣）1支、彈匣3個、子彈37顆（扣案子彈37顆，其中直徑
    9.0±0.5mm金屬彈頭非制式子彈5顆不具殺傷力外，其餘32
    顆均具殺傷力，且均擊解射擊完畢）（乙○○被訴恐嚇部分
    ，經原審判處拘役30日，未經上訴而確定）。
二、庚○○為品城營造股份有限公司（下簡稱品城公司）之負責
    人，戊○○則為環鼎實業有限公司（下簡稱環鼎公司）之負
    責人，上開2公司於96年12月11日簽立威奈聯合科技股份有
    限公司廠辦新建工程鋼構工程部分之合約，由品城公司將上
    開工程委由環鼎公司負責承攬，詎於97年3月間，戊○○竟
    將上開鋼構工程中由品城公司支付予環鼎公司之預付款965
    萬6千元先行挪做他用，而未依約購買鋼料及進行工程，致
    生工程糾紛，而庚○○為解決上開工程糾紛，委由友人辛○○居間介紹時任神鷹工商管理顧問公司之壬○○，再由壬○○介紹己○○予庚○○結識，庚○○遂指使壬○○及己○○
    及不詳姓名年籍等人於97年3月20日下午約1、2時許，與庚○○共同前往位於高雄縣岡山鎮○○○路160號環鼎公司之
    辦公室，欲協商解決上開工程糾紛事宜，惟因談判過程致生
    齲齬，庚○○、壬○○及己○○竟共同基於普通傷害之犯意
    聯絡，由壬○○授意己○○出手毆打戊○○之頭部，而由庚○○擋在門口，壬○○則在場助勢，致戊○○受有右後腦勺
    流血之傷害。庚○○為求胡文暘能先行完成環鼎公司與品城
    公司之上開鋼構工程，遂與壬○○、己○○、已成年之「阿
    弟」及某不詳姓名年籍之成年人等人共同基於妨害自由之犯
    意聯絡，於97年3月20日，在環鼎公司上址，脅迫胡文暘製
    作環鼎公司之資產負債表，由品城公司出資在環鼎公司2樓
    裝設監視器，以監視該公司人員之進出，每於鋼構材料需載
    離環鼎公司時，尚須事先向壬○○回報經其許可後，始得載
    離環鼎公司，並要求胡文暘交付環鼎公司大小章、其關係企
    業中睿工程行（名義負責人為胡文暘之妻甲○○之母江曾月
    霞）大小章及存摺予品城公司庚○○保管，環鼎公司之收帳
    情形均由庚○○、壬○○進行控管，並每日不分晝夜輪流由
    2 、3人進駐環鼎公司2樓，以此脅迫方式接管、進駐環鼎公
    司，使胡文暘備受威嚇，產生極大心理壓力，使其行應製作
    資產負債表、交付公司大小章、報告資金流向等行無義務之
    事及妨害其行使正常經營公司之權利，其中己○○在上址監
    控至97年4月初止，其餘人士則監控至97年6月20日止。嗣胡
    文暘因身心受創，漸漸無法承受此等壓力及屈辱，而於97年
    6月30日燒炭自殺身亡。
三、案經甲○○以戊○○子女之法定代理人身分訴由彰化縣警察
    局田中分局報請臺灣彰化地方法院檢察署檢察官偵查起訴。
    理  由
一、證據能力部分：
  (一)按法院或檢察官得囑託醫院、學校或其他相當之機關、團體
    為鑑定，或審查他人之鑑定，並準用第203條至第206條之1
    之規定，刑事訴訟法第208條第1項亦定有明文。依此，檢察
    官對於偵查中之案件，認為須實施鑑定者，固應就具體個案
    ，選任鑑定人或囑託鑑定機關（團體）為之；但對於司法警
    察機關調查中之案件，或有量大或急迫之情形，為因應實務
    之現實需求，如檢察官針對該類案件之性質（例如：查扣之
    毒品必須檢驗其成份、對施用毒品之犯罪嫌疑人必須檢驗其
    體內有無毒品代謝反應、對於查扣之槍砲彈藥必須檢驗有無
    殺傷力、對違反野生動物保育法案件必須鑑定是否屬於保育
    類動物案件等），認為當然有鑑定之必要者，經參考法務部
    92年5月20日法檢字第092080203號函送之法務部「因應刑事
    訴訟法修正工作小組」研討之刑事訴訟法修正相關議題第21
    則之共識結論，以及臺灣高等法院於92年8月1日舉行之刑事
    訴訟法新制法律問題研討會第3則法律問題研討結果之多數
    說（載於司法院92年8月印行「刑事訴訟法新製法律問題彙
    編」第15頁至第18頁），基於檢察一體原則，得由該管檢察
    長對於轄區內之案件，以事前概括選任鑑定人或囑託鑑定機
    關（團體）之方式，俾便轄區內之司法警察官、司法警察對
    於調查中之此類案件，得即時送請事前已選任之鑑定人或囑
    託之鑑定機關（團體）實施鑑定，該鑑定人或鑑定機關（團
    體）亦應視同受承辦檢察官所選任或囑託而執行鑑定業務，
    其等出具之書面鑑定報告應屬刑事訴訟法第206條所定之傳
    聞例外，當具有證據能力（法務部92年9月1日法檢字第0920
    035083號函可供參照）。從而，本件扣案之改造手槍、子彈
    及彈匣，經由查獲之警察單位依先前轄區檢察署檢察長事前
    概括選任鑑定機關，即彰化縣警察局及內政部警政署刑事警
    察局實施鑑定，再由本院囑託就未鑑定子彈部分再行鑑定，
    該2鑑定機關所出具之槍枝初步檢視報告表、97年8月27日刑
    鑑字第0970117416號槍彈鑑定書、98年5月14日刑鑑字第098
    0060406號函文，即均具有證據能力，而得為本案之證據。
  (二)按被告以外之人（包括證人、鑑定人、告訴人、被害人及共
    同被告等）於審判外之陳述雖不符刑事訴訟法第159條之1至
    之4等4條之規定，而經當事人於審判程序同意作為證據，法
    院審酌該言詞陳述或書面陳述作成時之情況，認為適當者，
    亦得為證據；當事人、代理人或辯護人於法院調查證據時，
    知有刑事訴訟法第159條第1項不得為證據之情形，而未於言
    詞辯論終結前聲明異議者，視為有前項之同意，同法第159
    條之5定有明文。立法意旨在於傳聞證據未經當事人之反對
    詰問予以核實，原則上先予排除。惟若當事人已放棄反對詰
    問權，於審判程序中表明同意該等傳聞證據可作為證據；或
    於言詞辯論終結前未聲明異議，基於尊重當事人對傳聞證據
    之處分權，及證據資料愈豐富，愈有助於真實發見之理念，
    且強化言詞辯論主義，使訴訟程序得以順暢進行，上開傳聞
    證據亦均具有證據能力。本案檢察官、被告、辯護人於本院
    行準備程序、審理程序時就本院下列引用之證據，並未加爭
    執，並於準備程序表示同意作為證據（見本院卷第114頁背
    ），且本院審酌各該證據作成之形式及取得之方式，均無瑕
    疵、與待證事實具有關聯性等情況，認為適當，且無不法取
    得之情形，應認得為證據，揆諸前開說明，下列各項證據均
    具有證據能力，合先敘明。
  (三)按搜索，經受搜索人出於自願性同意者，得不使用搜索票。
    但執行人員應出示證件，並將其同意之旨記載於筆錄，此為
    刑事訴訟法第131條之1所明定。本件對被告乙○○之搜索係
    經原審法院核發搜索票之合法搜索，此有原審法院97年度聲
    搜字第1852號搜索票1紙附於警卷（見警卷第69頁）可稽，
    應認搜索所扣得之前揭改造手槍、子彈及彈匣均具證據能力
    。
二、被告乙○○部分：
  (一)訊據上訴人即被告（下簡稱被告）乙○○對於上開犯罪事實
    迭自警、偵訊及法院審理期間均坦承不諱，其於警詢並坦稱
    扣案手槍1支、彈匣1個及子彈8顆，是「羅德裕」拿來抵押
    欠伊債務5萬元，其他子彈、彈匣則是另向「飛哥」（後改
    稱「輝哥」，惟此因2者發音極為接近，實指同1人）之男子
    以2萬5千元價格購買的等語（見彰化縣警察局田中分局田警
    分偵字第0970012459號刑案偵查卷宗第61至62頁），於本院
    供稱「羅德裕」交給伊抵押5萬元債務之子彈8顆，底部均沒
    有刻字，即如97偵7082卷第124頁照片八、九所示（見本院
    卷第250頁），且有扣案改造手槍、子彈、彈匣等物可資佐
    證。
  (二)上開扣案之槍枝經警初步檢視，認該槍枝非屬空氣槍枝，槍
    枝大部結構完整，槍管暢通，槍枝具有擊發機構，並可發揮
    功能，此有彰化縣警察局槍枝初步檢視報告表1紙在卷（見
    警卷第232頁）可稽；而扣案之槍枝、子彈經送內政部警政
    署刑事警察局以「檢視法、性能檢驗法、試射法」鑑驗，認
    ：「一、送鑑手槍1枝（槍枝管制編號0000000000號），認
    係改造手槍，由仿BERETTA廠92FS型半自動手槍製造之槍枝
    ，換裝土造金屬滑套及土造金屬槍管而成，擊發功能正常，
    可供擊發適用子彈使用，認具殺傷力。二、送鑑彈匣3個，
    認均係金屬彈匣。三、送鑑子彈37顆，鑑定情形如下：(一)11
    顆，認為均係口徑9mm制式子彈，採樣4顆（誤繕為2顆，見
    本院卷第166頁）試射，均可擊發，認具殺傷力。(二)12顆，
    認均係非制式子彈，由金屬彈殼組合直徑9.0mm±0.5 mm金
    屬彈頭而成，採樣4顆試射，均可擊發，認具殺傷力。(三)7顆
    ，認均係非制式子彈，由金屬彈殼組合直徑9.0mm±0.5mm金
    屬彈頭而成，採樣2顆試射，雖均可擊發，惟發射動能不足
    ，認不具殺傷力。(四)3顆，認均係非制式子彈，由金屬彈殼
    組合直徑8.5mm±0.5mm金屬彈頭而成，採樣1顆試射，可擊
    發，認具殺傷力。(五)4顆，認均係非制式子彈，由金屬彈殼
    組合直徑8.0mm±0.5mm金屬彈頭而成，採樣1顆試射，可擊
    發，認具殺傷力。」乙情，亦有內政部警政署刑事警察局97
    年8月27日刑鑑字第0970117416號槍彈鑑定書1份在卷（見97
    偵7082卷第120至125頁）可憑，將未試射子彈再送該局鑑定
    ，經實際試射結果，上開(一)制式子彈7顆經試射可擊發，認
    均具殺傷力，(二)非制式子彈18顆：8顆經試射：5顆可擊發
    ，認均具殺傷力；1顆雖可擊發，惟發射動能不足，認不具
    殺傷力；2顆無法擊發，認不具殺傷力。5顆經試射可擊發
    ，認均具殺傷力。2顆經試射可擊發，認均具殺傷力。3
    顆經試射可擊發，認均具殺傷力等情，亦有該局98年5月14
    日刑鑑字第0980060406號函文1份及所檢附照片在卷（見本
    院卷第166、167頁）可參。又扣案彈匣，依內政部86年11月
    24日台內警字第8670683號公告之「各類槍砲、彈藥主要
    組成零件」之函示，彈匣確實屬於手槍之主要組成零件，足
    徵被告乙○○上開持有具殺傷力之改造手槍、具殺傷力之子
    彈32顆及彈匣之自白與事實相符。
  (三)被告乙○○之辯護人於本院雖質疑前揭內政部警政署刑事警
    察局97年8月27日刑鑑字第0970117416號槍彈鑑定書中，鑑
    定結果三、(一)11顆，原採樣2顆認具有殺傷力，第2次鑑定卻
    說採樣4顆，原先2顆係誤載，換言之，有2顆是第2次透過記
    載才出現具有殺傷力之字樣，及(三)7顆中之2顆，既然已認不
    具殺傷力，何以經過再次鑑定結果，卻認為具有殺傷力，且
    該子彈原放在地板下很久，本來就沒有殺傷力，何以又轉變
    為具有殺傷力云云（見本院卷第248頁）。惟本案係經由被
    告乙○○辯護人之聲請將原未送鑑定之子彈再送鑑定（見本
    院卷第115頁），經本院核對扣押物品清單（97偵7082卷第1
    40頁）上載「（餘）制式子彈7顆」，似與前揭鑑定書所載
    數量不符，再職權調取扣案子彈勘驗結果，扣案子彈共37顆
    ，均以彌封袋包裝，且制式子彈與非制式子彈均分開，射擊
    者及尚未射擊者均分開擺放，扣案子彈分成5類，其中編號1
    之子彈（即前揭槍彈鑑定書鑑定結果三、(一)所示），未試射
    者7顆，已試射者僅餘彈殼4顆，與前開鑑定書所載數量確實
    不合，有本院98年4月22日勘驗筆錄及照片附卷（見本院卷
    第87至91頁）可稽，內政部警政署刑事警察局始於98年5月
    14日函覆本院稱：「其中採樣『貳顆』係誤載，正確應為採
    樣『肆顆』」（見本院卷第166頁），被告乙○○辯護人認
    該4顆係透過記載才使另2顆出現具殺傷力之字樣，為無可採
    。另前開鑑定書鑑定結果三、(一)11顆，原採樣2顆結果，經
    試射，認發射動能不足，而不具殺傷力，另5顆經「試射」
    後均可擊發，而認均具殺傷力，已如前述，該5顆子彈原於
    第1次鑑定時，並未經鑑定單位予以實際試射測試，自無所
    謂原無殺傷力之子彈何以會變為有殺傷力之疑慮，被告乙○○辯護人此部分質疑，亦屬無據。
  (四)雖被告乙○○於本院審理時改稱第2次取得之子彈30顆是因
    為「輝哥」（即其警詢所稱之「菲哥」，下同）向伊借錢2
    萬5 千元，「輝哥」先拿該子彈交伊保管，待他將錢還伊後
    ，他再取回子彈，因為「輝哥」沒錢還伊，所以伊在原審就
    說是伊向他買的云云（見本院卷第251頁）。惟被告乙○○
    迭自警、偵訊、原審及本院行準備程序期間，均直承此部分
    向「菲哥」即「輝哥」購買子彈、彈匣之事實，未曾提及係
    因「菲哥」即「輝哥」向其借貸而交付其保管之物，況其始
    終未能提出其人以供法院查證，尚難認其稱係替「菲哥」即
    「輝哥」保管扣案子彈、彈匣等物為真實。再者，寄藏與持
    有，均係將物置於自己實力支配之下，僅寄藏必先有他人之
    持有行為，而後始為之受寄代藏而已，故寄藏之受人委託代
    為保管，其保管之本身，亦屬持有，不過，此之持有係受寄
    之當然結果（最高法院74年臺上字第3400號判例參照）。被
    告乙○○固供稱扣案手槍1支（含彈匣1個）、子彈8顆係因
    「羅德裕」積欠其5萬元債務用以抵押，於本院審理亦改供
    稱另外子彈30顆也是替友人「菲哥」即「輝哥」保管云云，
    然被告乙○○既借貸5萬元予「羅德裕」，甚至如被告乙○○所述其後借貸2萬5千元給其所稱之「菲哥」即「輝哥」，
    因而取得扣案之手槍、彈匣及子彈一情為真，惟觀被告乙○○取得該等物品之真意，應係藉由「羅德裕」、「菲哥」即
    「輝哥」所交付之上開物品，以確保其債權得以受償，縱令
    其等於交付槍枝、子彈、彈匣之際，確有如上事後返還之約
    定，被告乙○○亦係以為自己持有之意而持有該等槍彈、彈
    匣，並非替「羅德裕」、「菲哥」即「輝哥」保管上開違禁
    物品而持有之意，自無所謂「寄藏」槍彈、彈匣之可能，被
    告乙○○上開持有槍彈及手槍主要零件（彈匣）等犯行，事
    證業臻明確，堪以認定。
  (五)又被告乙○○於本院審理時原無法供出其第1、2次所分別取
    得之子彈外觀、特徵，經本院提示相關照片予其辨識後，始
    供稱97偵7082卷第124頁照片八、九所示之子彈即為當初「
    羅德裕」交付以為抵押等語，雖該照片八、九顯示共有直徑
    9.0±0.5 mm金屬彈頭非制式子彈12顆，並非「羅德裕」當
    初所交付之全部，另4顆應與其餘照片六、七、一０至一五
    所示子彈，由被告事後自「菲哥」即「輝哥」併同取得者，
    應堪認定；另被告乙○○先後取得38顆子彈中1顆下落不明
    ，無從鑑定其是否具有殺傷力，據其供述亦無法確認係第1
    次或第2次所取得，茲認定該顆子彈應係被告乙○○第1次自
    「羅德裕」處取得，因無從查證是否具殺傷力，認定被告乙○○第1次取得之非制式子彈僅有4顆，對其較為有利（第1
    次持有子彈時間較第2次為長，故第1次持有殺傷力之子彈數
    量較少者，應屬對被告乙○○為有利），以上均併此敘明。
三、被告庚○○、壬○○、己○○部分
  (一)訊據被告庚○○、壬○○固均直承伊等於97年3月20日案發
    時均身在「環鼎公司」內，惟均矢口否認有何共同傷害、強
    制等犯行，被告庚○○辯稱：伊並未指使壬○○、己○○傷
    害被害人胡文暘（下以名字稱呼），當初是工程朋友「阿忠
    」（即辛○○）找壬○○來幫伊進行工程推動，因為壬○○
    可以提供法律上協助，案發當日是要去開工務會議，伊看到
    胡文暘與己○○在扭打，伊有叫他們不要打，也未強制戊○○製作資產負債表，只有叫他寫借多少錢、何時償還等資料
    ，裝監視器的錢也是品城公司支出，為避免他人私運鋼構材
    料，以致影響工程之完工，伊實無傷害及強制罪之犯行云云
    ；被告壬○○辯稱：97年3月20日案發當日是丙○○先毆打
    胡文暘，己○○才接著打，伊沒有打，也沒有教唆己○○去
    打，當日係因戊○○要向金主「阿嘉」及品城公司調借資金
    ，故自己表示要將資產負債表製作出來給其等瞭解，裝監視
    器主要在看顧品城公司另行出資購買之鋼材，並無其他妨害
    環鼎公司正常經營之情事，伊實無傷害及強制罪之犯行云云
    。訊據被告己○○對於出手毆打胡文暘之犯罪事實均坦承不
    諱，惟矢口否認有何強制犯行，辯稱：伊並不清楚胡文暘製
    作資產負債表的情形，後來伊在環鼎公司2樓顧工廠直到97
    年4月初為止，主要是看顧公司內鋼材，並無強制犯行云云
    。
  (二)傷害部分：
  1.上開傷害之事實，除據被告己○○迭於警詢、偵訊及法院審
    理時坦承在卷外；被告庚○○亦於偵訊及原審審理時供稱：
    97年3月20日伊有與品城公司會計、經理與壬○○及他帶的3
    、4個朋友一起到戊○○工廠去找戊○○討論公司施工問題
    ，但協調過程中，因戊○○態度很不好，故己○○就與戊○○發生肢體拉扯等語；被告壬○○復於原審審理時供稱：當
    天己○○雖然有毆打戊○○，但是因為品城公司有1位「阿
    源」（即丙○○）先動手毆打戊○○，己○○才會跟著毆打
    戊○○等語。核與證人癸○○於警詢時證稱：「當日.. 品
    城公司負責人庚○○率會計胡琇媚、經理李文瑤及7、8名看
    起來像黑道的人來公司，要找我老闆戊○○談有關工程債務
    問題，當時庚○○等人口氣很差，..，他們認為我老闆戊○○故意隱瞞，於是他們就叫會計胡琇媚、經理李文瑤2人離
    開小會議室，並把門關上後，我在門外聽到小會議室內傳出
    一陣毆打聲，我立刻把門推開，並制止他們說：『一定要打
    人嗎？』當時庚○○擋在門口，他以很兇惡的口氣對我說：
    『妳不要報警！』那時我看到一群人在打我的老闆戊○○，
    把戊○○打到趴在地上，戊○○起來時，我看到戊○○後腦
    勺流血不止..。」等語（見97偵7170卷第13至17頁）及本院
    審理時具結證稱：「（在97年3月20日當時妳的老闆是否有
    被打？）有。（是否他後腦勺受傷，一直在流血？）對。（
    妳是否有在現場？）我在旁邊。因為他那時候是在會議室，
    然後會議室門被關起來。我聽到乒乒砰砰的聲音，我就把門
    打開，我們老闆被壓在下面，眼鏡掉下來。當時蠻混亂的然
    後我也慌了，所以我沒有很清楚看到有幾個人壓他。（他是
    如何被壓？）就被壓在下面，我門打開之後就停了。然後他
    爬起來就流血，衣服就沾滿了他的血跡。」等語（見本院卷
    第194頁），及證人甲○○於警詢、偵訊及原審審理時均證
    稱：97年3月20日下午3時許，伊自銀行返回戊○○的公司，
    當時庚○○、己○○、壬○○及林志騰與1位伊不認識的小
    弟在場，而伊先生戊○○則頭破血流的在製作資產負債表等
    語相符，足見被告己○○確實有出手毆打戊○○至明。
  2.被告庚○○、壬○○雖矢口否認有共同傷害戊○○之犯行，
    惟按共同正犯之意思聯絡，原不以數人間直接發生者為限，
    即有間接之聯絡者，亦包括在內；且共同正犯之意思聯絡，
    不限於事前有所協議，其於行為當時，基於相互之認識，以
    共同犯罪之意思參與者，亦無礙於共同正犯之成立；又以自
    己犯罪之意思而參與，其所參與者雖非犯罪構成要件之行為
    ，仍無解於共同正犯之罪責，此有最高法院77年臺上字第21
    35號、73年臺上字第1886號、66年臺上字第2527號判例意旨
    可資參照。查：
  (1)證人即共犯己○○於偵訊時具結證稱：「（是否認識戊○○
    ？）我去高雄工作認識的，是壬○○介紹我去工作的，薪水
    是壬○○拿給我的，我的工作就是在那邊顧鋼鐵。」「（你
    是否打戊○○？）有，是壬○○叫我過去打他幾下，時間好
    像是97年3月22日（應為97年3月20日之誤），是我進駐的第
    1 天。」「（去的第1天是誰要你打戊○○？）是壬○○，
    是因為戊○○騙品城公司，壬○○是受品城公司委託處理的
    ，壬○○有介紹品城公司的董事長給我認識。」等語（見97
    偵7082卷第23、24頁），其於原審審理時復供稱：「壬○○
    是閒聊時，有提到要教訓戊○○，他的意思是，對欠錢的人
    ，要好好教訓一下，他才會還錢，我們是於97年3月20日中
    午去吃飯時閒聊的，我們下午進入戊○○辦公室才發生打人
    的事情。」等語（見原審卷(一)第190至192頁），於本院審理
    時並具結證稱：伊在偵訊確實有說過是壬○○叫伊過去打他
    （指胡文暘）幾下等語（見本院卷第216頁）無誤，足見被
    告壬○○確實有指示己○○毆打戊○○至明。
  (2)壬○○及己○○原本均不認識戊○○，壬○○係透過友人辛○○介紹認識庚○○，得知庚○○與戊○○有工程糾紛，而
    前往幫助庚○○與戊○○協調解決上開糾紛，己○○係壬○○朋友，透過壬○○告知邀約一同南下高雄，表示有工作可
    以讓己○○做，故壬○○與己○○始於97年3月19日先南下
    高雄至庚○○之公司內與庚○○、辛○○會面，再於翌日與
    品城公司會計胡琇媚、經理李文瑤、「小忠」、「阿弟」、
    「弘毅」等人共同前往戊○○之辦公室，出面與戊○○協商
    解決工程糾紛事宜，業據被告壬○○、己○○及庚○○均自
    承在卷。且己○○於警詢時證稱：「97年3月22日（應為97
    年3月20日之誤），.. 當時我徒手毆打戊○○約5、6下，..
    期間另1公司之不知名男子俗稱『董仔』之男子（即品城公
    司董事長庚○○）有對戊○○說自己的工程要自己做，若沒
    做好會讓他的公司遭受損失。」「當時我是跟隨壬○○前往
    ，我並未與戊○○談判債務問題，但是我有出手毆打戊○○
    ，債務問題全部都由壬○○與俗稱『董仔』之男子與戊○○
    接洽。」及於偵訊中證稱：「壬○○是受品城公司委託處理
    的，壬○○有介紹品城公司的董事長給我認識。」等語。稽
    之被告庚○○於偵訊及原審審理時亦供稱：97年3月20 日後
    駐留在戊○○工廠內之人，伊因為不知道要找何人，就問壬○○（綽號「鴻儒」）有無認識的朋友，壬○○就叫己○○
    及「阿弟」去看管，看管的錢是由品城公司所支付的等語。
    況被告庚○○於97年6月25日匯款35萬元至壬○○之母親蕭
    黃玉美位於彰化田中郵局之帳戶內之事實，亦據被告壬○○
    及庚○○供認屬實。被告壬○○供稱：本件伊下去幫忙庚○○解決債務問題，總共花費約20幾萬元，原本庚○○在97年
    6月10幾號的時候，就告訴伊說不要再管這件事情了，並說
    要給伊10萬元，感謝伊幫他處理這件事，但伊表示這件事情
    已經先支出20幾萬元了，所以伊跟庚○○表示這還不夠，伊
    先跟庚○○借35萬元，故庚○○才會在97年6月25日匯款35
    萬元到伊媽媽的戶頭等語（見原審卷(一)第57至58頁），且有
    彰化田中郵局客戶歷史交易清單1份在卷可稽（見97偵7082
    卷第70至71頁）。是壬○○及己○○2人自身與戊○○均無
    利害關係，係受被告庚○○之邀約指示前往戊○○之公司內
    協助解決工程糾紛事宜，且協商時係由庚○○、壬○○與戊○○洽談，己○○係在旁聽從指示行事之情，應堪認定。壬○○及己○○均因協助解決本件庚○○與戊○○之上開糾紛
    ，事後自庚○○處取得利益（壬○○獲得35萬元、己○○獲
    得2萬元財物），均可見被告庚○○確係委託壬○○及己○○協助解決其與戊○○之工程債務糾紛。倘被告庚○○欲以
    合法手段協商解決債務，理應聘請律師循法律途徑解決，何
    以委託壬○○所營之「工商顧問公司」（即為坊間之「討債
    公司」），出以高價，並夥同該公司旗下多人前往協商債務
    問題？益見被告庚○○對於壬○○及己○○協商解決上開糾
    紛所為之傷害行為，應可預見且並無違背其本意。
  (3)參諸證人癸○○前開警詢證述，佐以壬○○於警詢時供稱：
    「（是何人打他？）我不知道，是庚○○和其他人在會議室
    內，我有聽到爭吵聲，後來我就看到戊○○流血。」等語，
    及被告庚○○於警詢中陳稱：「當天我是率會計胡琇媚、經
    理李文瑤與壬○○及他帶的3、4個朋友至戊○○公司討論公
    司施工問題，但戊○○口氣不好，致使壬○○他帶的.. 朋
    友與戊○○發生推拉。」「當天我確實命癸○○不需報警，
    因我認為情況不嚴重，不想複雜，才命癸○○不需報警。」
    於偵訊中供稱：「我們協調時戊○○態度很差，口氣很不好
    就發生肢體的拉扯。」等語。足見己○○毆打戊○○時，被
    告庚○○應係在場，且因戊○○於協調過程口氣不佳，始謀
    議由己○○毆打戊○○乙情，亦堪認定。
  (4)至證人己○○於原審審理時翻異前詞改證稱：庚○○及壬○○當時均不在場，係「阿源」先與戊○○發生衝突，伊才進
    入會議室毆打戊○○，故本件傷害事件是臨時發生的云云，
    與其於本院審理時再改證稱：當天壬○○並沒有叫伊毆打胡
    文暘，是否丙○○先毆打胡文暘，伊才跟著打胡文暘，伊並
    不知道，伊是聽到裡面有聲音才進去並與胡文暘發生衝突云
    云（見本院卷第215頁）不符，亦與證人丙○○於本院審理
    所述案發當日伊有看到在庭之己○○與胡文暘發生衝突，之
    後發生推擠，伊閃到旁邊，伊並未先出手毆打，亦未參與毆
    打胡文暘等語（見本院卷第210頁背、212頁）不符，足見己○○於法院審理時所為證述內容，顯係為被告壬○○及被告
    庚○○飾卸之詞，均不足採。
  (5)綜上所述，被告庚○○、壬○○辯稱其等無共同傷害犯行，
    暨被告己○○否認與庚○○、壬○○共同毆打胡文暘部分，
    均無可採（惟被告己○○坦承毆打之自白仍與事實相符），
    被告庚○○、壬○○、己○○3人有共同傷害之犯行，事證
    明確，其等犯行均堪以認定。
  (三)強制部分：
  1.上開強制部分，已經證人甲○○於偵訊時具結證稱：97年3
    月20日那天下午4點伊從銀行回公司，看到胡文暘頭破血流
    還在做資產負債表，當時有看到會計癸○○、李經理（丙○○）、壬○○、己○○，.. 當天我6點多回家，回家時胡文
    暘與癸○○還在公司，第2天早上伊去公司時，胡文暘與癸○○都還在公司作資產負債表，當時有己○○及另1名伊不
    認識的人在場，因為3月20日他們就派己○○跟另外1個人駐
    廠及裝監視器，就伊所知壬○○有在那邊住幾天等語（見97
    偵7082卷第83至84頁），於原審具結證稱：「（在97年3月2
    0日進入環鼎公司時，看到妳先生流血，當時有何人在場？
    ）有黃董、木瓜、壬○○，還有澎湖小林，叫林志騰，還有
    一位嗆聲的小弟，他有留下來顧公司，我有看過他。我當時
    有問庚○○，我說你們為何要打人，他說不要再講了，本來
    要帶槍來的。（從3月20日之後，是否有派人駐廠在環鼎公
    司內？）當時壬○○有在那裡住幾天，還有木瓜、阿弟及我
    不知道名字的人，整個公司都已經被控制了，戊○○要講工
    作的事，都不敢在公司，都要約在外面。而且公司的存摺、
    印章也都被品城公司拿去，我自己媽媽的公司的存摺、印章
    也都被拿走。（戊○○是否同意別人派人駐廠在公司內 ？
    ）他沒有辦法，他1個人也不敢報案。我先生回家都會告訴
    我，都沒有人幫助他，我也會問他，他也會跟我講。（證人
    哭泣）（壬○○問：胡文暘有無告訴妳，我有在幫他？）沒
    有。」等語（見原審卷(一)第181至182頁）。核與證人癸○○
    於警詢時證稱：「.. 那時我看到1群人在打我老闆胡文暘，
    把胡文暘打到趴在地上，胡文暘起來時，我看到胡文暘後腦
    勺流血不止，我就說『你打死我們也沒辦法，公司真的沒帳
    冊！』後來庚○○他們就要求胡文暘一定要提出公司資產清
    冊及債權債務資料才肯放過我們，我老闆胡文暘就叫我及其
    他員工想辦法把資料做出來，後來他們就離開了，現場只留
    下他們2個小弟駐廠監管環鼎公司。壬○○於隔天（97年3月
    21日）有再來公司，之後也曾來公司住2、3日。」（見97偵
    7170卷第14至16頁）；於本院審理時證稱：「（在97年3月2
    0日當時妳的老闆是否有被打？）有。（妳進去的時候現場
    大概有幾個人？）現場7、8個男生左右。（為什麼妳不報警
    ？）因為當時有人跟我講叫我不能報警。（妳為什麼不要報
    警？）因為在當時的狀況我不敢報警，因為只有我1個人在
    裡面。（是否妳怕自己也被傷害？）對。（那天他後腦勺流
    血狀況持續多久？）到最後10分鐘血就乾了然後就變硬，我
    們也都沒有做緊急的處理。（接下來他在那邊做什麼？）接
    下來他就叫我們把公司的財務報表就是帳冊全部都拿出來。
    可是當時因為我們是小公司，所以沒有一些財務帳冊。然後
    當時對方他不相信，說我們這麼大的公司怎麼可能會沒有。
    我就跟他講說我們真的沒有，如果說你要話的我們可以馬上
    做給你。然後我們做了2天把一些財務帳冊全部都做給他們
    ，有一些零星的慢慢補做這樣。對方有教我們怎麼做。（那
    個格式是否是品城公司叫人家傳真過來的？）對。因為我們
    當時不曉得他們要的是什麼樣的資料，我們有做1次但是對
    方說看不懂。我們就跟他講說你們要什麼樣的資料，你給我
    們格式，我們就照表填。剛開始就是用我們自己的方法做了
    2天，可是他們說他們看不懂。事後叫我們照他們的格式再
    重做，我們就照他們的格式再做1次。（品城公司是何時開
    始在環鼎公司裝設監視器？）97年3月20日當天。在2樓裝。
    2 樓原是胡文暘辦公室，因為那時候我們人比較少，我們就
    全部都搬到樓下，2樓就變成是他們睡覺的地方。當天他們
    就叫我們把公司的大小章，還有存款簿、營利事業登記證之
    類的全部交給他們。事後我們有一些文書案件需要公司的大
    小章，我們老闆就會跟他們那邊的人接洽。（中睿工程行是
    否也是妳們的子公司？）對。（中睿工程行大小章、營利事
    業登記證還有存摺是否也是全部交給品城公司？）對。（妳
    在這段期間是否是負責公司的會計？）是。（妳到銀行的話
    有沒有人在尾隨妳？）有1次我們去銀行，因為那時候剛好
    有1個企業基金的貸款，然後我們匯錯帳號。他說如果要匯
    到正確的帳號要把它領出來再匯到正確的帳號去。可是當時
    我們的大小章沒有在身邊，然後那1筆錢就卡在那裡。我們
    當時想盡各種辦法要把大小章拿回來，我們也不能說正確的
    理由，結果他們有人就是跟著我們一起去。（環鼎公司如果
    有收受客戶的支票，品城公司做什麼處理？）如果他們知道
    的話，他們會叫我們把票全部給他們。（是否所有的票都要
    經過品城公司？）他們如果知道的話，因為有1部分我們沒
    有讓他們知道。（客票兌現後的這些錢最後是否都流向品城
    公司？）有1部分。（妳們老闆在公司是否所有的行動都有
    人尾隨？）沒有。只是進公司大門跟出公司大門，還有就是
    有的時候老闆比較晚來，被告就會問說妳們老闆去哪裡，妳
    們老闆在做什麼。我們要出去的時候會問說妳們要去哪裡。
    他們的監視器是從2樓投向大門，進出都看的到。電視是放
    在辦公室裡面。壬○○有派2個小弟在公司內，我們進去或
    是出來小弟都會問說妳們去哪裡、要做什麼。我當時覺得精
    神壓力很大，因為我覺得1個正常的公司竟然還需要人家在
    那邊監控，當時就很不想進公司。（那天戊○○是否是在被
    打之後才開始作資產負債表？）對，之後。（被打之後多久
    才做資產負債表？）被打完之後我們就開始寫。我剛有講他
    都沒有休息，也沒有去看醫生。被打完之後就叫我們把一些
    財產帳冊都列出來。當時他們人都在會議室沒有離開。（這
    些文件是誰製作的？提示原審卷(一)第81至85頁，97年3月20
    日的工程備忘錄、虞介鐵的資金週轉總表、公司負債分配表
    、環鼎公司負債狀況表，問是否就是妳剛才說妳跟老闆2個
    在辦公室製作的？）對。製作完成，胡文暘交給品城公司。
    （依照合約品城公司是否是在97年2月進料？）對。（當時
    品城公司有沒有請人到妳們公司去顧料？）沒有。（97年3
    月20日以後品城有派人到妳們公司去進駐，到97年6月30日
    這段期間妳看過哪些人？）我不曉得他們的名字。（在庭的
    3位被告｛即庚○○、壬○○、己○○｝是否有看過？）有
    。這2、3個被告我都有看過，他們都有去公司。警卷所附動
    產及不動產讓渡書，他是說叫我們把全部的東西都讓渡給品
    城表示說這家公司變成是他們的，就是先做讓渡書讓渡給品
    城公司，萬一如果說外面有其他債權人要來追債的話，他們
    就對我們沒輒。因為這家公司已經讓渡給品城了。」等語（
    見本院卷第194至210頁）相符。
  2.雖庚○○、壬○○輪流派己○○、「阿弟」及某不詳姓名年
    籍之成年人等人進駐環鼎公司後，仍由品城公司代墊鋼構預
    付款、員工薪資，並借貸款項予環鼎公司，為證人甲○○、
    癸○○證述在卷，復有華南商業銀行支票、華南商業銀行匯
    款回條聯各1紙、環鼎公司員工薪資表2紙在卷可稽。然被告
    庚○○係因胡文暘挪用預付款項965萬6千元在先，為確保胡
    文暘先行完成環鼎公司與品城公司之合約，透過友人辛○○
    找壬○○解決，壬○○並再找己○○協助解決，已如前述。
    且庚○○為確保其債權得以獲確實擔保，除已由胡文暘於案
    發前先行簽發面額6千萬元之本票1紙（見本院卷第134頁）
    ，作為胡文暘履行該合約之擔保外，庚○○、壬○○並要求
    胡文暘書立動產及不動產讓渡書（見彰化縣警察局田中分局
    田警分偵字第097001 2520號刑案偵查卷宗第33頁），觀該
    讓渡書之內容，由胡文暘同意以其佔地2千4百坪工廠含20噸
    起重機2臺、10噸起重機2臺、工業用電設備整套、辦公事務
    器材、廠內鋼料、房子1棟及屋內所有設備及物品（後續貸
    款仍由胡文暘繳納）、車子1輛ＣＲＶ、在建工程合約應收
    款項350萬元、280萬元、4390萬元等資產，全部讓渡予品城
    公司，即日起該動產及不動產所有權歸於乙方管理並處分買
    賣等情，顯然胡文暘本案工程合約，除簽立該面額6千萬元
    本票外，另將其全部財產包含所居房屋、土地、工廠、車子
    、應收款項均讓渡予品城公司，極為不公平，莫此為甚！又
    97年3月20日胡文暘遭毆打後，在頭部已有流血情況下，並
    未就醫或做任何處置，隨即應庚○○、壬○○等人要求製作
    資產負債表，雖癸○○一度證稱：有聽胡文暘說有金主過來
    公司看看是否可以投資之語，然其仍證述係要製作資產負債
    表給品城公司看，並非給所謂的金主看。且如何製作資產負
    債表乃環鼎公司之內部事務，亦僅胡文暘、癸○○有權決定
    製作方式，庚○○所屬品城公司竟然一而再、再而三要求胡
    文暘做出符合其格式之資產負債表，顯然已妨害胡文暘製作
    資產負債表之自由，益顯胡文暘原本無意依庚○○、壬○○
    要求製作資產負債表，乃在遭受庚○○、壬○○、己○○等
    人共同毆打在先，且人多勢眾，懼於其等威嚇，始不得不做
    ，應堪認定。其後庚○○、壬○○、己○○進駐環鼎公司後
    ，不僅裝設監視器，復派人輪流看管環鼎公司，雖其等均辯
    稱係為看顧鋼料之緣故，被告庚○○於原審並具結證稱：看
    顧鋼料是工程慣例（見原審卷(二)第74頁背），然與證人癸○○於本院證稱：品城公司是在97年2月進料，當時品城公司
    並未派人到環鼎公司顧料，直到97年3月20日派人進駐後，
    方有裝設監視器並派人監控等語（見本院卷第208頁背）不
    符。況且，在被告庚○○等人派人進駐期間，環鼎公司、中
    睿工程行大小章、存摺、營利事業登記證等資料均交由庚○○保管，庚○○顯已掌握環鼎公司之資金出入及公司登記資
    料，連同環鼎公司人員進出多加以詢問，如要前往銀行，亦
    派人同往，足見被告庚○○等人辯稱係為看顧鋼料才設置監
    視器，派員進駐僅為單純看顧鋼料云云，顯無可採。
  3.在97年3月20日發生胡文暘被毆事件後，胡文暘即在頭部受
    傷情況下製作資產負債表，多次因不符合庚○○等人要求之
    格式，而重複製作，其後復裝設監視器、派員進駐環鼎公司
    ，要求交出公司大小章等相關資料，形成胡文暘名義上雖為
    環鼎公司負責人，然如何經營公司、業務如何分配、款項如
    何收取等等，顯已為庚○○等人所掌控。縱使胡文暘對庚○○所營品城公司仍有一定資金之需求，亦不可能將環鼎公司
    重要之登記證件、環鼎公司大小章、存摺，甚至與本案鋼構
    工程無關之中睿工程行之大小章、存摺、營利事業登記等物
    併同交付，以妨害其經營公司權利之正常行使，乃至明之理
    。且庚○○、壬○○派己○○及「阿弟」及某不詳姓名年籍
    之成年人等人輪流進駐公司，顯已非正常公司之營運模式，
    此由證人癸○○證稱以1個正常公司竟然還需要人家在那邊
    監控，伊精神壓力很大，當時就很不想進公司（見本院卷第
    203頁），胡文暘亦因此求助於精神科醫師，最後壓力過大
    ，導致於97年6月30日燒炭自殺身亡，有樂安醫院門診病歷1
    份、國軍岡山醫院附設民眾診療服務處疾病診斷證明書1份
    在卷（見彰化縣警察局田中分局田警分偵字第0970012520號
    刑案偵查卷宗第14頁、97偵7082卷第100至108頁）可明。可
    見被告庚○○、壬○○、己○○等人確實藉人多勢眾、對胡
    文暘心理形成極大壓迫，備受威嚇之方式，對其妨害自由，
    亦堪認定。
  4.綜上所述，被告庚○○、壬○○、己○○均辯稱其等無妨害
    胡文暘行動自由云云，均無可採。其等有以脅迫方式使胡文
    暘行無義務之事及妨害其行使權利之事，均堪認定。
四、論罪科刑部分：
  (一)核被告乙○○所為，係違反槍砲彈藥刀械管制條例第8條第4
    項之犯非法持有可發射子彈具殺傷力之槍枝罪、同條例第12
    條第4項之犯非法持有子彈罪及同條例第13條第4項之犯非法
    持有槍砲之主要零件罪。被告乙○○各分別同時犯非法持有
    可發射子彈具殺傷力之槍枝1支（含彈匣1個）、犯非法持有
    子彈4顆2罪，及犯非法持有子彈28顆、犯非法持有槍砲之主
    要零件（彈匣3個）2罪，均係各以1行為觸犯數罪名，均為
    想像競合犯，依刑法第55條規定分別從1重之槍砲彈藥刀械
    管制條例第8條第4項之犯非法持有可發射子彈具殺傷力之槍
    枝罪、同條例第13條第4項之犯非法持有槍砲之主要零件罪
    處斷。至被告乙○○前開2次取得槍枝、槍砲主要零件罪，
    時間相隔近10個月，且一為友人「羅德裕」向其借貸而抵押
    該槍枝，復自行出資向「菲哥」即「輝哥」購買槍砲之主要
    零件，取得原因不一，犯意個別，罪名互殊，應予分論併罰
    。至被告自「羅德裕」處取得之槍枝，內本即有彈匣1個，
    為扣案槍枝之1部分，不另論罪。公訴人雖僅就被告乙○○
    非法持有可發射子彈具殺傷力之槍枝罪及持有子彈30顆等犯
    行提起公訴，然檢察官就犯罪事實1部起訴者，其效力及於
    全部，本件被告乙○○犯非法持有槍砲之主要零件，及犯非
    法持有子彈2顆等犯罪事實，與前揭論罪科刑之持有子彈28
    顆部分，分別有想像競合犯之裁判上1罪及實質上1罪關係，
    已如前述，法院自應就屬於裁判上1罪之犯非法持有槍砲之
    主要零件罪部分一併加以審判。公訴意旨另認被告乙○○自
    94年2月間起同時持有具殺傷力之子彈30顆，認涉犯持有子
    彈犯行，然被告乙○○係於94年2月起僅持有具殺傷力之子
    彈4顆，其餘具殺傷力子彈則自94年底方購買而持有，故被
    告乙○○被訴自94年2月起至94年底前持有該4顆以外其餘具
    殺傷力子彈之犯行，尚屬不能證明，惟與已成罪之自94年底
    起至97年7月31日止持有部分之犯行，因公訴意旨認其間具
    有繼續犯之實質上1罪關係，本院不另為無罪之諭知。又刑
    法第59條之酌量減輕其刑，必須犯罪另有特殊之原因與環境
    等等，在客觀上足以引起一般同情，認為即予宣告法定低度
    刑期尤嫌過重者，始有其適用（最高法院45年臺上字第1165
    、51年臺上字第899號判例意旨參照）。查被告乙○○於本
    案前已有違反麻醉藥品管理條例、槍砲彈藥刀械管制條例、
    詐欺、傷害等紀錄（均不構成累犯），有臺灣高等法院被告
    前案紀錄表1份在卷可參，素行非佳，本案除於94年2月間先
    持有扣案改造手槍（含彈匣）及子彈外，另於94年底另向他
    人購買子彈、彈匣，雖未進而查獲其持扣案槍彈為其他非法
    犯行，然其擁槍彈自重，危害社會治安至鉅，其雖迭自警、
    偵訊及法院審理期間均坦承犯行，亦僅為法定刑內從輕科刑
    之標準，不得據為酌量減輕之理由，自無刑法第59條規定之
    適用，附此敘明。
  (二)核被告庚○○、壬○○及己○○所為，均係犯刑法第277條
    第1項之傷害罪及第304條第1項之強制罪。被告壬○○、己○○及庚○○就前揭傷害犯行，暨其等3人與綽號「阿弟」
    及某不詳姓名年籍之成年人等人就前開強制犯行，均有犯意
    聯絡及行為分擔，均為共同正犯。其等於妨害胡文暘行動自
    由期間，所為各次使其製作資產負債表、交付公司大小章、
    營利事業登記證、存摺等行無義務之事，及裝設監視器、駐
    廠等妨害其行使正常經營公司權利之行為，乃係本於同1 妨
    害自由犯意接續為之，只論以單純1罪。復依癸○○所述，
    97年3月20日當日原先提及金主「阿嘉」要來環頂公司查看
    是否適合投資，後來不知道為何發生胡文暘被毆打之事，胡
    文暘被毆打之前，辦公室原先有2名女生也先被叫出來（見
    本院卷第202頁背），己○○於本院亦證述：「我進去時胡
    文暘就說你在看什麼，所以我們2個就發生衝突」（見本院
    卷第215頁背），被告庚○○亦供稱此為突發事件（見本院
    卷第108頁），顯見在胡文暘被迫製作資產負債表之前，雙
    方因他故另起爭執，而有庚○○、壬○○、己○○共謀傷害
    胡文暘之舉，顯係另行基於普通傷害犯意為之，而與其後所
    犯強制罪間，犯意個別，行為互異，應予分論併罰。
七、上訴駁回部分：
    原審認被告庚○○、壬○○、己○○3人犯普通傷害罪之事
    證明確，予以論罪科刑，適用刑法第28條、第277條第1項、
    第41條第1項前段，刑法施行法第1條之1第1項、第2項前段
    等規定，並審酌被告壬○○前已有違反槍砲彈藥刀械管制條
    例案件、妨害自由等前科，素行非佳，而被告己○○及庚○○均無前科，素行良好，被告庚○○竟因工程債務糾紛，而
    委託時任神鷹工商顧問公司負責人壬○○及己○○前往向戊○○催討債務，並以傷害之手段毆打戊○○，使其受有頭部
    受傷之傷害等一切情狀，分別量處被告庚○○拘役30日、壬○○拘役25日、己○○拘役20日，並均諭知易服勞役之折算
    標準，其認事用法均無違誤，量刑亦屬適當。被告庚○○、
    壬○○上訴意旨否認共犯傷害罪，均指摘原判決上開部分不
    當，均為無理由，應予駁回（如主文六所示）。
八、撤銷改判部分：
    原審認被告乙○○犯非法持有可發射子彈具殺傷力之槍枝罪
    、犯非法持有子彈罪及犯非法持有槍砲之主要零件罪罪證明
    確，予以論罪科刑，固非無見。惟：被告乙○○持有扣案
    子彈之犯罪時間不同，原審判決認定持有之時間較起訴書範
    圍為短，則其餘部分是否成罪，未見原審予以交代，有已受
    請求事項未予判決之違法；扣案9mm制式子彈係試射4顆，
    非2顆，故餘7顆，此見彰化地檢署扣押物品清單（97保管字
    第51號）記載足明，原審未予查明，逕認扣案之9mm制式子
    彈餘7顆，事實認定容有未洽；扣案直徑9.0mm±0.5mm金
    屬彈頭非制式子彈中其中3顆，經本院再送鑑定經試射結果
    不具殺傷力，原審認尚未試射之子彈全部具有殺傷力，亦有
    未洽。被告乙○○上訴意旨認原審量刑過輕，應依刑法第59
    條規定予以減輕其刑，指摘原判決此部分不當，為無理由，
    惟原判決關於被告乙○○違反槍砲彈藥刀械管制條例部分既
    有如上可議之處，暨原審未詳細勾稽各項事證，遽為被告庚○○、壬○○、己○○所犯強制罪部分均無罪之諭知，均有
    未洽，檢察官據此指摘原判決此部分不當，為有理由，以上
    自應由本院將被告乙○○違反槍砲彈藥刀械管制條例，暨被
    告庚○○、壬○○、己○○強制罪部分均予撤銷，被告乙○○定應執行刑部分亦失所附麗，併予撤銷。爰審酌被告乙○○持有改造手槍、子彈、彈匣，藏放於其住處，造成住家環
    境、社會治安潛在莫大之危險，幸其並未持以犯案，犯後亦
    直承犯行無誤，態度尚稱良好，暨其持有槍彈、彈匣期間之
    長短、所生危害；被告庚○○為求其工程得以順利完工，未
    循合法管道解決與胡文暘之債務關係，竟委由壬○○再偕同
    己○○處理債務，名義上雖假借幫忙胡文暘處理其他債務，
    實則要胡文暘先暫緩其他工程，優先完成與庚○○所屬品城
    公司之合約，期間，庚○○雖借貸款項予環鼎公司、代墊員
    工薪資款項、鋼料預付款，實則胡文暘已將身家全部值錢之
    動產、不動產悉數讓渡予品城公司，壬○○、己○○復受庚○○指示駐廠、監控環鼎公司，導致胡文暘身心俱疲，心理
    承受莫名壓力，以致燒炭身亡，情何以堪，被告庚○○、壬○○、己○○迄未能坦承強制罪犯行，欠缺悔過之具體表現
    ，及本案被告庚○○、壬○○均為主使者，居於主謀地位，
    被告己○○則為聽命行事之小弟，參與程度未若庚○○、壬○○為深，壬○○事後自庚○○處得款35萬元，己○○則輾
    轉得款2萬元等獲利不一情況，分別量處如主文二至五所示
    之刑，及就被告乙○○部分定其應執行之刑，暨就併科罰金
    部分均諭知易服勞役之折算標準，另分別就被告庚○○、壬○○、己○○部分均諭知易科罰金之折算標準，且被告庚○○、壬○○、己○○上開部分與上訴駁回部分併執行之（刑
    法第51條第10款規定）。公訴人雖具體求處被告庚○○有期
    徒刑1年6月、被告壬○○處有期徒刑1年2月、被告己○○處
    有期徒刑6月之刑度（見本院卷第254頁背），惟被告庚○○
    係因胡文暘違約挪用款項在先，為確保其債權，而採取激烈
    手段，事後復陸續出資代墊部分款項，尚非十惡不赦之人，
    至被告壬○○係受庚○○之邀而加入，期間並代胡文暘處理
    部分債務，亦非全然置胡文暘其他債務於不顧，另被告己○○則為聽命於庚○○、壬○○指示之人，本院審以其等動機
    、分擔工作、參與程度等情，仍認科處如主文三四五所示刑
    度為適當，又被告乙○○所犯非法持有可發射子彈具殺傷力
    之槍枝及犯非法持有槍砲之主要零件，應屬數罪併罰之關係
    ，原審判決認定事實、適用法條均有不當而予撤銷如前述，
    故本院得諭知較重於原審判決之刑，併予敘明。扣案之改造
    手槍1支及彈匣3個，均係違禁物，均依刑法第38條第1項第1
    款規定宣告沒收。其餘具有殺傷力之子彈，業經擊解射擊完
    畢，僅餘彈頭，復非違禁物，不予宣告沒收。
據上論斷，應依刑事訴訟法第368條、第369條第1項前段、第364
條、第299條第1項前段，槍砲彈藥刀械管制條例第8條第4項、第
12條第4項、第13條第4項，刑法第11條前段、第28條、第304條
第1項、第55條、第51條第5款、第7款、第41條第1項前段、第42
條第3項、第38條第1項第1款，刑法施行法第1條之1第1項前段、
第2項，判決如主文。
本案經檢察官丁○○到庭執行職務。
中    華    民    國    98    年    7    月     22    日
            刑事第九庭  審判長法  官  江  德  千
                              法  官  康  應  龍
                              法  官  賴  妙  雲
以上正本證明與原本無異。
被告乙○○違反槍砲彈藥刀械管制條例部分，檢察官、被告乙○○均得上訴。
被告庚○○、壬○○、己○○部分，均不得上訴。
如不服本判決應於收受送達後十日內向本院提出上訴書狀，其未
敘述上訴之理由者，並得於提起上訴後十日內向本院補提理由書
（均須按他造當事人之人數附繕本）「切勿逕送上級法院」。
                              書記官  蘇  昭  文
中    華    民    國    98    年    7    月     22    日
【附錄本案論罪科刑法條全文】
槍砲彈藥刀械管制條例第8條第4項
未經許可，持有、寄藏或意圖販賣而陳列第 1 項所列槍枝者，處
3年以上10年以下有期徒刑，併科新臺幣700萬元以下罰金。
槍砲彈藥刀械管制條例第12條第4項
未經許可，持有、寄藏或意圖販賣而陳列子彈者，處 5 年以下有
期徒刑，併科新台幣 300 萬元以下罰金。
槍砲彈藥刀械管制條例第13條第4項
未經許可，持有、寄藏或意圖販賣而陳列第 1 項所列零件者，處
6月以上5年以下有期徒刑，併科新台幣300萬元以下罰金。
中華民國刑法第277條第1項（普通傷害罪）
傷害人之身體或健康者，處3年以下有期徒刑、拘役或1千元以下
罰金。
中華民國刑法第304條第1項（強制罪）
以強暴、脅迫使人行無義務之事或妨害人行使權利者，處3年以
下有期徒刑、拘役或3百元以下罰金。


司法院資訊處製作；財團法人民間司法改革基金會備份。
